臺灣宜蘭地方法院刑事判決　　　　　　　　　　　　　八十九年度易字第四五四號
　　公　訴　人　臺灣宜蘭地方法院檢察署檢察官
　　被　　　告　甲○○
右列被告因詐欺案件，經檢察官提起公訴（八十九年度偵字第一二八號），本院判決
如左：
    主  文
甲○○意圖為自己不法之所有，以詐術使人將本人之物交付，處有期徒刑貳月。如易
科罰金，以佰元折算壹日。
    事  實
一、甲○○為設於宜蘭縣羅東鎮○○○路一號一樓晉丞房屋合夥人，其於民國八十六
    年八月間自李汪文處（另為不起訴處分確定）得知乙○○欲以土地辦理貸款，即
    透過李汪文向之交涉，與乙○○協議辦妥貸款後收取仲介費用，並受乙○○之託
    先為之處理土地鑑價事宜。惟甲○○與歐亞不動產鑑定股份有限公司（下稱歐亞
    公司）負責人丙○○接洽並確定鑑價費用為新臺幣（下同）廿三萬元後，竟基於
    意圖為自己不法所有之意圖，向乙○○索取廿五萬元鑑價費用，乙○○不疑有他
    且陷於錯誤而如數支付，嗣甲○○支付歐亞公司現金六萬元及支票十七萬元（未
    經兌現）後順利詐得其中差價二萬元，然因乙○○欲辦理貸款之土地因產權問題
    無法解決致未能申辦貸款，甲○○竟失去聯絡並避不見面，亦未將歐亞公司業已
    辦妥之鑑價報告（現由本院扣案中）交付乙○○，經乙○○與歐亞公司聯繫後，
    始悉上情。
二、案經乙○○訴由臺灣宜蘭地方法院檢察署檢察官偵查起訴。
    理  由
一、訊據被告甲○○固坦承因代告訴人乙○○辦理不動產鑑價事宜而向告訴人收取廿
    五萬元鑑價費用等情不諱，然矢口否認有何詐欺犯行，辯稱：本件不動產鑑價費
    用原本高於廿五萬元，係因其與歐亞公司負責人丙○○交涉後，方取得廿三萬元
    之優惠價格，其中差價二萬元應為其工作之佣金，而非詐欺所得。然查：證人即
    歐亞公司負責人丙○○於偵審中到庭均結證稱：公司係按案件類型收費，本件情
    況較為特殊，但詳細收費方式已不記得。甲○○係大眾銀行介紹之客戶，第三次
    委託其公司鑑價，但其與甲○○並不熟識，仍係按一般程序收費，並無優待甲○○。甲○○有先支付現金六萬元，其餘十七萬元則開立支票，但公司在得知甲○○與乙○○間有債務糾紛後，即未提示甲○○開立之支票。鑑價報告完成後均已
    交給甲○○，有正本一本及副本二本（見八十九年度偵緝字第一一號偵查卷八十
    九年六月廿日訊問筆錄、本院九十年二月六日訊問筆錄）等語綦詳。又告訴人乙○○迭於偵審中均指訴：其對鑑價費用之核定並不知情，完全係依被告指示處理
    等語，亦核與證人丙○○到庭結證稱：其原本並不知悉被告與告訴人間有何糾紛
    ，係在事後方得悉被告與告訴人雙方有其他之債務糾紛存在，是目前其公司亦已
    不想再追究被告未付之十七萬元，只想儘快與被告劃清界線（見本院九十年二月
    六日訊問筆錄）等語，大致相符，復有歐亞公司出具之報價單及華夏石牌中醫醫
    院支出證明證單各一紙存卷可佐，顯見被告前開所執之鑑價費用廿五萬元核算過
    程等辯詞要非實情，鑑價費用中之差價二萬元並非被告為告訴人乙○○執行受託
    業務折衝協商之代價，其係基於為自己不法所有之意圖，而刻意提高價格二萬元
    ，以不實之較高價格訛騙告訴人使其陷於錯誤而支付其中差價之詐欺犯行，事證
    已臻明確，被告犯行應堪認定。
二、核被告所為，係犯刑法第三百三十九條第一項詐欺取財罪。次按被告犯罪後，刑
    法第四十一條第一項業於九十年一月十日公布，同年一月十二日施行，修正為「
    犯最重本刑為五年以下有期徒刑以下之罪，而受六個月以下有期徒刑或拘役之宣
    告，因身體、教育、職業、家庭之關係或其他正當事由，執行顯有困難者，得以
    一元以上三元以下折算一日，易科罰金。但確定因不執行所宣告之刑，難收矯正
    之效，或難以維持法秩序者，不在此限。」是被告犯罪後因法律有所變更，經比
    較新舊法，應以修正後之刑法第四十一條第一項較有利於被告，自應適用新法之
    規定。審酌被告不思以合法途徑獲致財富，竟利用告訴人不諳貸款流程而利用受
    託辦理土地貸款及鑑價之便，以詐術詐取其中差價，且犯後猶飾詞狡卸，迄今仍
    未與告訴人達成和解，亦遲不將告訴人出資辦妥之鑑價報告返還告訴人，犯罪情
    節匪淺，惟念其並無前科，素行尚佳，詐得金額亦屬輕微，造成被害人財產損失
    亦非鉅大，及其犯罪動機、目的、手段、智識程度等一切情狀，爰酌情量處如主
    文所示之刑，以示警懲。至被告取得歐亞公司製畢，由告訴人出資並享有所有權
    之不動產鑑價報告而完成告訴人委託之事務後，竟迄今均未將鑑價報告交付告訴
    人而繼續留置在己身持有狀態中，是其所為究否另涉犯刑法規範之侵占罪行，尚
    非無疑，惟因非起訴範圍所及，本院無審究餘地，爰移請檢察官另為適法之處理
    ，特此敘明。
據上論斷，應依刑事訴訟法第二百九十九條第一項前段，刑法第二條第一項前段、第
三百三十九條第一項、第四十一條第一項，罰金罰鍰提高標準條例第一條前段、第二
條，判決如主文。
本案經檢察官郝中興到庭執行職務
中      華      民      國      九十一      年      三      月    五    日
                                  臺灣宜蘭地方法院刑事第二庭
                                            法  官  陳  嘉  年
右正本證明與原本無異。
如不服本判決，應於判決送達後十日內，向本院提出上訴狀。（應附繕本）
                                            書記官  詹  玉  惠
中      華      民      國      九十一      年      三      月    八    日
附錄本案論罪科刑法條全文
刑法第三百三十九條第一項
意圖為自己或第三人不法之所有，以詐術使人將本人或第三人之物交付者，處五年以
下有期徒刑、拘役或科或併科一千元以下罰金。
